【裁判字號】    91,自,814
【裁判日期】    920617
【裁判案由】    誹謗
【裁判全文】
臺灣臺北地方法院刑事裁定                          九十一年度自字第八一四號
    自  訴  人  甲○○
    代  理  人  楊久弘律師
                劉樹錚律師
                林志宏律師
    被      告  乙○○
右列被告因誹謗案件，經自訴人提起自訴，本院裁定如左：
    主  文
自訴駁回。
    理  由
一、自訴意旨略以：緣被告乙○○於民國九十年五月十六日在東森電視台參加東森電
    視臺全民立法院節目錄影時，該次節目之內容在以自訴人甲○○之親身經歷為例
    ，探討醫療糾紛及日益惡化之醫病關係，詎被告明知該節目乃對全國播放之談話
    性節目，卻仍在節目錄影時，當場表示自訴人與案外人吳龍慶醫師間有醫療糾紛
    ，而曾對案外人吳龍慶醫師表示要潑他硫酸，要讓他全家人死光等言語，惟自訴
    人根本未有過上揭言語，被告於該對全國播放之錄影節目中，任意指摘傳述此一
    不實之事實，業使自訴人之名譽遭受嚴重毀損，而雖本院以九十一年度易字第五
    四八號判決認定自訴人（即該案被告）有恐嚇案外人吳龍慶之行為，自訴人上訴
    亦遭到駁回，但縱使認為自訴人確有恐嚇案外人吳龍慶之犯行，該部分為自訴人
    與案外人吳龍慶之醫療糾紛，涉及私德與公共利益無關，所以被告陳述該部分之
    事實，仍然構成刑法第三百十條第一項之誹謗罪云云。
二、按法院或受命推事於自訴案件第一次審判期日前訊問及調查結果，如認為案件有
    刑事訴訟法第二百五十二條至第二百五十四條之情形者，得以裁定駁回其自訴，
    同法第三百二十六條第三項定有明文。又按對於所誹謗之事，能證明其為真實者
    ，不罰；刑法第三百十條第三項前段亦有明文規定。
三、被告經傳未到，而提出聲請狀辯稱：「自訴人以加害人安全之事對吳龍慶醫師進
    行恐嚇，經由吳龍慶醫師之轉述得知，該事實歷經臺灣臺北地方法院檢察署（檢
    察官）偵查予以起訴（應為聲請簡易判決處刑之誤），及臺灣臺北地方法院刑事
    庭九十一年易字第五四八號（愛股）、臺灣高等法院刑事庭九十二年度上易字第
    六七八號（巳股）判決確定，認定自訴人確實連續犯恐嚇危害安全罪，故是日聲
    請人（即本案被告）之言論，除對醫療專業問題加以評論外，對於所衍生之糾紛
    亦僅略以真實陳述，斷無涉嫌侵害自訴人法益之餘地。」等語。經查，被告確於
    九十年五月十六日參加東森電視臺全民立法院節目錄影時，在該節目中陳述：「
    其實我想阿雪小姐（即自訴人）他講話裡面，她有漏掉一部分，根據我知道一些
    內情，她曾經，後來吳醫師也提出了法律的訴訟，她曾經有揚言要對他潑硫酸，
    要讓他家人死光」，此節業經本院當庭勘驗自訴人所提出之該節目錄影帶屬實（
    本院九十二年三月十三日訊問筆錄參照）。惟查，「甲○○因於八十九年五月間
    ，至臺北市○○路○段十八號吳龍慶設之博全婦產科醫院（下稱博全婦產科）進
    行子宮切除暨保留子宮頸手術，與吳龍慶生有醫療糾紛而心生不滿，竟基於恐嚇
    之概括犯意，自八十九年八月十四日起在其位在臺北市○○○路○段一０七巷五
    弄十二之一號住處，連續撥打電話至博全婦產科，先於同年八月十四日某時，撥
    打電話至博全婦產科，由護士孫文玲接聽，甲○○以將來加害生命、身體之事命
    孫文玲轉告吳龍慶恐嚇稱：『要親自至博全婦產科割掉吳龍慶之生殖器，並派人
    送一副小棺材』等語，孫文玲聽聞後將上情轉知吳龍慶，吳龍慶因而心生畏懼，
    致生危害吳龍慶生命、身體之安全；並基於前述恐嚇之犯意，於同年八月十八日
    某時，撥打電話至博全婦產科，由護士林淑文接聽，甲○○以將來加害生命之事
    命林淑文轉告吳龍慶恐嚇稱：『‧‧‧我狠起來我比誰狠，我狠的時候比任何一
    個男孩子還狠，甚至我可以告訴你，我太久沒有做壞事‧‧‧第二年每年都會死
    一個小孩子，死到最後換他老婆，剩下他也會孤苦伶仃過完他的晚年‧‧‧從今
    年開始，每一年除夕夜當天，先死了最小的小孩子，老三，老三先暴斃死，第二
    年再老二，再來老大，接下來是他老婆，我就是要他孤苦伶仃』等語，林淑文聽
    聞後將上情轉知吳龍慶，吳龍慶因而心生畏懼，致生危害吳龍慶生命、身體之安
    全；甲○○再基於前述恐嚇之犯意，於同年九月四日旁（傍）晚，至上開博全婦
    產科之處所，適護士林淑文帶著吳龍慶之兒子在屋外遊玩，甲○○以將來加害生
    命之事命林淑文轉告吳龍慶恐嚇稱：『要對醫院中之人潑鹽酸』等語，林淑文聽
    聞後將上情轉知吳龍慶，吳龍慶因而心生畏懼，致生危害吳龍慶生命之安全。」
    等情，業據本院另案調查審認明確（案號：九十一年度易字第五四八號），並因
    之判處甲○○有期徒刑四月，如易科罰金以三百元折算一日，甲○○對該判決不
    服提起上訴，仍經臺灣高等法院以九十二年度上易字第六七八號判決認本院上開
    判決認事用法及量刑均無不當，駁回甲○○之上訴而確定，此有該二判決書在卷
    足稽，足認被告於該節目中所陳述之內容確能證明其為真實；而自訴人前開恐嚇
    危害安全犯行，乃已危害他人安全且為刑法明文處罰之行為，絕非僅涉及個人私
    德而與公益無關，自訴人復訴稱：「此部分為自訴人與案外人吳龍慶之醫療糾紛
    ，涉及私德與公共利益無關，所以被告陳述該部分之事實，仍然構成刑法第三百
    十條第一項之誹謗罪」云云，並不足採。至於自訴人固對前揭臺灣高等法院判決
    提出再審，但在該再審之聲請經判斷有理由前，仍不能動搖上開確定判決之效力
    ，附此敘明。又被告聲請調閱上述本院九十一年度易字第五四八號歷審案卷以維
    被告權益，因本案事證已臻明確並應為被告有利之判斷均如前述，故此為不必要
    之證據，無庸調查。
四、綜上所述，自訴人確有被告所稱恐嚇案外人吳龍慶之行為，是以被告所陳述之內
    容經證明為真實，其行為應為不罰，此外，於本院得依或應依職權調查證據之範
    圍內，又查無其他積極證據足認被告有何自訴人所指犯嫌，揆諸前開說明，被告
    行為不罰，而有刑事訴訟法第二百五十二條第八款之情形，本件自訴應予駁回。
五、因本件應諭知自訴駁回已如前述，檢察官移送併辦部分（案號：九十一年度他字
    第七四二一號）即無從併予審理，應退回檢察官另行偵辦，附此敘明。
據上論斷，依刑事訴訟法第三百二十六條第三項，第二百五十二條第八款，裁定如主
文。
中     華     民     國     九十二     年      六       月     十七     日
                                臺灣臺北地方法院刑事第三庭
                                    審判長  法  官    李英勇
                                            法  官    陳德民
                                            法  官    姚念慈
右正本證明與原本無異。
如不服本裁定，應於裁定送達後五日內向本院提出抗告狀抗告於臺灣高等法院（應附
繕本）。
                                            書記官    林義盛
中     華     民     國     九十二     年      六       月     十七     日


司法院資訊處製作；財團法人民間司法改革基金會備份。
